臺灣屏東地方法院民事判決　　　　　　110年度屏簡字第363號
原　　　告　宏泰人壽保險股份有限公司

法定代理人　魯奐毅　
訴訟代理人　吳嘉恩　
被　　　告　曾仲浩　
上列當事人間請求返還租賃房屋等事件，經臺灣臺北地方法院臺
北簡易庭以110年度北簡字第5740號裁定移送前來，本院於民國
110年10月19日言詞辯論終結，判決如下：
    主  文
一、被告應給付原告新臺幣（下同）80,000元，及自民國109年
    11月12日起至清償日止，按年息百分之5計算之利息。
二、被告應給付原告9,008元，及自民國109年11月1日起至清償
    日止，按日給付原告80元。
三、被告應給付原告48,000元，及自民國110年4月19日起至清償
    日止，按年息百分之5計算之利息。
四、被告應給付原告37,600元，及自民國110年4月19日起至清償
    日止，按年息百分之5計算之利息。
五、原告其餘之訴駁回。
六、訴訟費用確定為1,880元由被告負擔99％即1,861元，餘由原
    告負擔。
七、本判決第一項得假執行，但被告如以80,000元為原告預供擔
    保，得免為假執行。
八、本判決第二項得假執行，但被告如以9,008元為原告預供擔
    保，得免為假執行。
九、本判決第三項得假執行，但被告如以48,000元為原告預供擔
    保，得免為假執行。
十、本判決第四項得假執行，但被告如以37,600元為原告預供擔
    保，得免為假執行。
十一、原告假執行之聲請駁回之。
    事實及理由
一、按訴狀送達後，原告不得將原訴變更或追加他訴，但請求之
    基礎事實同一者、擴張或減縮應受判決事項之聲明者，不在
    此限，民事訴訟法第436條第2項、第255條第1項但書第2、3
    款定有明文。本件原告起訴原請求：㈠被告應將門牌號碼新
    北市○○區○市○路000號10樓房屋及地下二樓編號1501號
    停車位（下合稱系爭房屋）騰空遷讓返還原告。㈡被告應給
    付原告新台幣（下同）80,000元，及自起訴狀繕本送達被告
    翌日起至清償日止，按年息百分之5計算之利息。㈢被告應
    給付原告9,088元，及自民國109年11月1日起至清償日止，
    按日給付原告80元。㈣被告應自109年10月1日起至遷讓返還
    系爭房屋之日止，按月給付原告16,000元。又原告聲明迭經
    變更，嗣於本件審理中，將訴之聲明變更為：㈠被告應給付
    原告80,000元，及自本起訴狀繕本送達被告翌日起至清償日
    止，按年息百分之5計算之利息。㈡被告應給付原告9,088元
    ，及自109年11月1日起至清償日止，按日給付原告80元。
    ㈢被告應給付原告48,000元，及自本訴狀繕本送達被告翌日
    起至清償日止，按年息百分之5計算之利息。㈣被告應給付
    原告37,600元，及自本訴狀繕本送達被告翌日起至清償日止
    ，按年息百分之5計算之利息。被告於原告提起本件訴訟後
    ，已將系爭房屋返還予原告，是原告即撤回原第一項聲明、
    擴張原第三項聲明，並追加第四項聲明。原告所為前開訴之
    變更、追加，既係基於其與被告間就系爭房屋租賃關係所生
    權利義務之同一基礎事實，核與前揭規定相符，應予准許。
二、原告主張：被告前於109年4月2日與原告簽訂租賃契約（下
    稱系爭租約），向原告承租系爭房屋，約定租賃期間自109
    年4月2日起至110年4月1日止，每月租金為16,000元，被告
    簽約當日並給付109年4月份之租金16,000元及2個月之押金
    32,000元予原告。因被告自109年5月起即未依約給付租金，
    原告分別於109年7月29日、同年9月2日寄發存證信函催告被
    告於函到5日內給付租金，並給付遲延罰金，如逾期即終止
    系爭租約。然被告於收受存證信函後，仍未給付租金，原告
    即於109年9月23日寄發存證信函向被告表示終止系爭租約，
    請被告於109年9月30日返還系爭房屋，惟被告直至原告提起
    本件訴訟後之109年12月31日始將系爭房屋返還予原告。被
    告目前合計積欠原告5個月之房租80,000元，遲延罰金9,088
    元及自109年11月1日起至清償日止，每日80元之罰金；又被
    告自109年10月1日起至109年12月31日止，無權占用系爭房
    屋3個月，應給付原告相當3個月租金之不當得利共48,000元
    ；另被告造成系爭房屋之毀損，應賠償原告回復原狀之費用
    37,600元。為此，爰依兩造間系爭租約及不當得利之法律關
    係，提起本件訴訟，並聲明：如主文第1、3、4項所示及㈡
    被告應給付原告9,088元，及自109年11月1日起至清償日止
    ，按日給付原告80元。㈤原告願供擔保請准宣告假執行。
三、被告未於言詞辯論期日到場，亦未提出書狀作何答辯或陳述
    以供本院審酌。
四、本院之判斷：
  ㈠原告主張被告承租其所有門牌號碼新北市○○區○市○路00
    0號10樓房屋及地下二樓編號1501號停車位之系爭房屋，約
    定租賃期間自109年4月2日起至110年4月1日止，每月租金為
    16,000元，簽約當日被告已給付109年4月之租金16,000元及
    2個月押金共32,000元予原告，之後被告均未再給付任何租
    金，原告之後以被告積欠109年5月到同年9月租金5個月未給
    付，而先為催告履行，之後於109年9月23日寄發存證信函給
    被告，終止系爭租約，系爭租約已於109年6月26日合法終止
    等情，有系爭租約、租金付款明細、存款交易明細查詢、台
    北台塑郵局1063號、1263號、1361號存證信函暨掛號回執，
    有系爭租約及租金付款明細在卷可稽｛北院110年北簡字第
    5740號民事卷（下稱北院卷）第10至32頁｝，而上述1361號
    存證信函已經將被告積欠4個月租金經催告後均無履行，故
    再次以該函通知被告終止系爭租約，且經被告收受之，而被
    告經合法通知亦未到場爭執或提出書狀爭執，依據民事訴訟
    法第280條規定第1項規定：「當事人對於他造主張之事實，
    於言詞辯論時不爭執者，視同自認」，是原告前揭主張可信
    屬實。
  ㈡承上，以下分就原告各項請求說明有無理由：
  ⒈請求被告應給付原告8萬元租金部分：
    被告積欠109年5月至9月合計5個月之租金，每月應付租金為
    16,000元，合計為8萬元，原告依據民法第421、439條規定
    、系爭租約第5條請求給付，核屬有據，並得請求法定遲延
    利息，故上述金額請求自起訴狀繕本送達日即109年11月12
    日起年11月12日起至清償日止，按年息百分之5計算之利息
    （見北院卷第36頁送達證書），核屬有據，自得准許。
  ⒉被告應給付原告9,088元，及自109年11月1日起至清償日止
    ，按日給付原告80元部分：
  ⑴原告此部分請求依據為系爭租約第15條約定有「甲方對於應
    付之租金、費用及其他一本契約應所負之債務，倘逾期未付
    時，每逾一日應按應繳金額千分之一計算遲延罰金予乙方」
    等語，有租約可參（北院卷第14頁），則每日之逾期違約金
    應是16元，而關於9088元之請求總額是按5月之逾期天數175
    天、6月144天、7月114天、8月83天、9月52天計算得出，有
    原告之罰金計算表可參，關於各月租金應給付之日期應是10
    9年5月10日，6月10日、7月10日、8月10日、9月10日，故各
    該月租金逾期後天數分別為5月：21日、6月：30日、7月：3
    1日、8月：31日、9月：30日、10月：31日，合計174日。
    其他各期則依序推算之，原告前揭附表109年5至9月租金算
    至109年10月31日交還房屋時，因每月10日之次日才開始計
    算逾期天數，原告之各月逾期均多算1日，故應是174、143
    、113、82、51日等合計563日，按每日16元計算共計應是
    9,008元，故原告請求於9,008元範圍核屬有據，超過之金額
    於法無據，應駁回之；又原告另外請求自109年11月1日起每
    日按80元（5個月×16＝80元）計算之逾期罰金，核屬有據
    ，自得准許之。
  ⑵又按非具消費關係者，其應約定及不得約定事項，由中央主
    管機關定之。非具消費關係之租賃契約條款，違反第一項應
    約定及不得約定事項者，無效。租賃住宅市場發展及管理條
    例第5條第1項後段及第4項前段定有明文。再者根據內政部
    公告之「住宅租賃契約應約定及不得約定事項」十四、租賃
    住宅之返還（三）「承租人未依第一項規定返還租賃住宅時
    ，出租人除按日向承租人請求未返還租賃住宅期間之相當月
    租金額外，並得請求相當月租金額計算之違約金（未足一個
    月者，以日租金折算）至返還為止。」已就終止租約後未返
    還租賃物之違約金明定數額。而本件月租金為16,000元，換
    算為每日租金為533元，原告上述約定罰金數額，性質上應
    是基於督促履行契約所約定之懲罰性違約金性質，每日16元
    有5期合計每日80元之罰金約定，並未逾越上述內政部公告
    之金額，並此說明。
  ⒊原告主張按不當得利法律關係，請求被告應給付原告48,000
    元部分：
    因被告系爭租約於109年9月底終止後，其占用系爭房屋即屬
    無法律上原因而占有使用，故原告請求租約終止後之109年
    10月1日起至109年12月31日止，無權占用系爭房屋3個月，
    按每月租金計算之不當得利共48,000元核屬有據，自得准許
    ；而原告並請求自追加書狀繕本送達翌日起即110年4月19日
    （參見北院卷第73頁送達證書）起至清償日止，按年息百分
    之5計算之法定遲延利息，為有理由。
  ⒋原告主張被告造成系爭房屋之毀損，應賠償原告回復原狀之
    費用37,600元部分：原告已提出報價單、估價單為證（北院
    卷第70至71頁），被告未到場爭執，原告主張可信屬實，故
    依據系爭租約第9條第1項約定，第14條第2項約定，請求賠
    償之，核屬有據；又根據系爭租約第15條第2項約定，甲方
    違約經乙方終止本契約時，除應返還租賃物外，如有積欠租
    金、費用仍應如數繳清，且甲方所繳之擔保金任憑乙方沒收
    ，而因被告所給付之押金32,000元因違約遭原告沒收之，故
    無法以之抵償上述修復費用，並此敘明之。從而原告請求被
    告給付原告37,600元，及自追加書狀繕本送達翌日即110年4
    月19日（北院卷第73頁送達證書參見）起至清償日止，按年
    息百分之5計算之利息，為有理由。
  ㈢本件原告勝訴部分係就民事訴訟法第427條第2項訴訟適用簡
    易程序所為被告敗訴之判決，依同法第389條第1 項第3款規
    定，應依職權宣告假執行。並依同法第392條第2項規定，依
    職權宣告被告如預供擔保，得免為假執行。而原告陳明願供
    擔保請准宣告假執行之聲請即無必要，應駁回之。並確定訴
    訟費用負擔如主文第6項所示。
五、本件判決之基礎已臻明確，兩造其餘之攻擊、防禦方法及所
    提之證據，核與判決結果無影響，爰不一一予以論列，併此
    敘明。
六、訴訟費用負擔之依據：民事訴訟法第79條。
中    華    民    國   110    年    10    月    29    日
                  屏東簡易庭      法  官  潘  快
正本係照原本作成。
如對判決上訴，須於判決送達後廿日內向本院提出上訴狀，其未
表明上訴理由者，應於提出上訴後二十日內向本院補提理由書狀
（均須按他造當事人之人數附繕本）。
如委任律師提起上訴者，應一併繳納上訴審裁判費。
中    華    民    國   110    年    10    月    29    日
                                  書記官  鍾嘉芸